臺灣臺南地方法院刑事判決　　　　　　　 94年度易字第875號
公　訴　人　臺灣臺南地方法院檢察署檢察官
被　　　告　丙○○
　　　　　　　　　　現於臺灣臺南監獄臺南分監
選任辯護人　蔡弘琳律師
　　　　　　蔡進欽律師
　　　　　　蘇正信律師
上列被告因妨害公務案件，經檢察官提起公訴（94年度偵字第
10358號），被告就犯罪事實為有罪之陳述，本院裁定進行簡式
審判程序，並判決如下：
    主  文
丙○○對於公務員依法執行職務時施強暴，處有期徒刑陸月，如
易科罰金，以銀元參佰元即新臺幣玖佰元折算壹日。
    事  實
一、丙○○有多次施用毒品前科，於民國94年8月11日下午4時30
    分許，駕駛車牌號碼5511-LV號自用小客車，行經臺南縣永
    康市○○○路272巷路口，適有臺南市警察局第二分局巡佐
    甲○○及警員蔣士釗在該處查緝通緝犯，因見丙○○形跡可
    疑，遂分持警員服務證及警徽，欲對丙○○盤查，詎丙○○
    因恐其施用毒品犯行遭查獲，明知甲○○係依法執行公務之
    員警，竟基於妨害公務之犯意，駕駛前揭自用小客車，向位
    於車輛後方之甲○○倒車，並加速衝撞而施強暴，甲○○見
    狀閃避不及，旋以雙手攀附該車之後車廂與後擋風玻璃間之
    凹槽，雙腳蹲附在後保險桿上，丙○○則倒車約500公尺後
    ，即駕車往臺南縣永康市○○路由北往南方向行駛，其間甲
    ○○拍打後擋風玻璃並大聲喝令其停車，丙○○仍未理會，
    甲○○並以拳頭擊破後擋風玻璃，嗣於行經中華路23巷路口
    時，因擦撞車牌號碼分別為D5－8550號及FC－7858號自用小
    客車後始停車而為警逮獲。
二、案經臺南市警察局第二分局報告臺灣臺南地方法院檢察署檢
    察官偵查起訴。
    理  由
一、本件經被告丙○○於審理時當庭表示認罪，經本院裁定以簡
    式審判程序加以審理，有本院96年1月16日審判筆錄可資佐
    證，依據刑事訴訟法第273條之2、第159條第2項之規定，不
    適用傳聞法則有關限制證據能力之相關規定，合先敘明。
二、上開犯罪事實，業據被告丙○○於最後審理期日中坦承認罪
    ，核與證人甲○○與蔣士釗於警詢中 (警卷第8、9頁)之陳
    述及偵查中 (偵查卷第19、20頁)之證述情節相符，復有執
    勤報告1紙 (警卷第1頁)及車牌號碼5511-LV號自用小客車照
    片5幀 (偵查卷第30~32頁)在卷可稽，事證明確，被告犯行
    洵堪認定。
三、被告行為後，前於民國94年2月2日修正公布之刑法，已自95
    年7月1日起施行。其中修正後刑法第2條之規定，乃係關於
    新舊法比較適用之準據法，其本身無關行為可罰性要件之變
    更，故於95年7月1日刑法修正施行後，如有涉及比較新舊法
    之問題，即應逕依修正後刑法第2條第1項規定，為「從舊從
    輕」之比較（最高法院95年度第8次刑事庭會議決議意旨參
    照）。經查：
(一)刑法第135條第1項對於執行職務公務員強暴罪，法定刑得科
    銀元300元以下罰金。據修正後刑法施行法增訂第1條之1規
    定：「中華民國94年1月7日刑法修正施行後，刑法分則編所
    定罰金之貨幣單位為新臺幣。94年1月7日刑法修正時，刑法
    分則編未修正之條文定有罰金者，自94年1月7日刑法修正施
    行後，就其所定數額提高為30倍。但72年6月26 日至94年1
    月7日新增或修正之條文，就其所定數額提高為3倍」及刑法
    第33條第5款修正為：「主刑之種類如下：五、罰金：新臺
    幣1,000元以上，以百元計算之」等規定，依修正後之法律
    ，刑法第135條第1項對於執行職務公務員強暴罪所得科處之
    罰金刑最高為新臺幣9,000元，最低為新臺幣1,000元。然依
    被告行為時之刑罰法律，即罰金罰鍰提高標準條例第1條規
    定（依法律應處罰金、罰鍰者，就其原定數額得提高為2倍
    至10倍。但法律已依一定比率規定罰金或罰鍰之數額或倍數
    者，依其規定）及當時之刑法第33條第5款規定，罰金最低
    額以1元計算，則刑法第135條第1項對於執行職務公務員強
    暴罪之罰金刑最高為銀元300元，最低額為銀元10元，若換
    算為新臺幣，最高額雖與新法同為新臺幣9,000元，然最低
    額僅為新臺幣30元。比較上述修正前、後之刑罰法律，自以
    被告行為時關於科處罰金刑之法律較有利於被告。
(二)被告於行為當時之刑法第41條第1項前段規定：「犯最重本
    刑為5年以下有期徒刑以下之刑之罪，而受6個月以下有期徒
    刑或拘役之宣告，因身體、教育、職業、家庭之關係或其他
    正當事由，執行顯有困難者，得以1元以上3元以下折算1日
    ，易科罰金。」又被告行為時之易科罰金折算標準，廢止前
    罰金罰鍰提高標準條例第2條前段規定，就其原定數額提高
    為100倍折算1日，則本件被告行為時之易科罰金折算標準，
    應以銀元100元以上，300元以下；即新臺幣300元以上，900
    元以下折算1日。惟95年7月1日修正公布施行之刑法第41條
    第1項前段則規定：「犯最重本刑為5年以下有期徒刑以下之
    刑之罪，而受6個月以下有期徒刑或拘役之宣告者，得以新
    臺幣1,000元、2,000元或3,000元折算1日，易科罰金。」比
    較修正前後之易科罰金折算標準，以95年7月1日修正公布施
    行前之規定，較有利於被告。
(三)綜合上述各條文修正前、後之比較，揆諸前揭最高法院決議
    及修正後刑法第2條第1項規定之「從舊從輕」原則，自應適
    用被告行為時之法律即修正前刑法之相關規定及罰金罰鍰提
    高標準條例第1條前段規定論處。
四、按被告於前揭警員依法執行公務時，駕車衝撞員警，應屬施
    強暴之行為，核其所為係犯刑法第135條第1項對於公務員依
    法執行職務時施強暴罪。爰審酌被告有多次施用毒品前科，
    有台灣高等法院被告全國前案紀錄表乙份附卷可參，足見其
    素行不良，詎仍不知警惕，復涉嫌施用毒品，且於員警依法
    執行盤查職務時，竟因畏罪即以駕車衝撞逃逸之手段規避攔
    檢，對於執法人員安全之威脅甚大，殊值非難，然念其於本
    院審理時自知事證明確而坦承犯行，犯後態度尚非欠佳等一
    切情狀，量處如主文所示之刑，並諭知易科罰金之折算標準
    。
據上論斷，應依刑事訴訟法第273條之1第1項、第299條第1項前
段，刑法第2條第1項、第135條第1項，修正前刑法第41條第1項
前段，罰金罰鍰提高標準條例第1條前段、第2條（廢止前），現
行法規所定貨幣單位折算新臺幣條例第2條，判決如主文。
本案經檢察官乙○○到庭執行職務。
中　　華　　民　　國　　96　　年　　1 　　月　　30　　日
　　　　　　　　　刑事第九庭  審判長法　官　楊清安
                                    法　官　卓穎毓
                                    法　官　朱中和
以上正本證明與原本無異。
如不服本判決應於送達後10日內向本院提出上訴狀。（應附繕本
）
                                  　書記官　陳著振
中　　華　　民　　國　　96　　年　　1 　　月　　31　　日
附錄本案論罪科刑之法條：
中華民國刑法第135 條第1項：
對於公務員依法執行職務時，施強暴脅迫者，處3 年以下有期徒
刑、拘役或300元以下罰金。
